【裁判字號】    97,訴,1450
【裁判日期】    971017
【裁判案由】    毒品危害防制條例
【裁判全文】
臺灣基隆地方法院刑事判決              97年度訴字第1450號
公  訴  人  臺灣基隆地方法院檢察署檢察官
被      告  甲○○
                      號
                    （另案在臺灣基隆監獄受刑中）
上列被告因毒品危害防制條例案件，經檢察官提起公訴（97年度
毒偵字第2072號），被告於準備程序進行中，就被訴事實為有罪
之陳述，經告知其簡式審判程序之旨，並聽取公訴人及被告之意
見後，經本院合議庭裁定由受命法官獨任進行簡式審判程序，判
決如下：
    主  文
甲○○施用第一級毒品，累犯，處有期徒刑捌月。又施用第二級
毒品，累犯，處有期徒刑陸月。應執行有期徒刑壹年貳月。
    事  實
一、甲○○前因2次施用第二級毒品案件，經臺灣高等法院、本
    院先後裁定觀察、勒戒後，均因無繼續施用毒品之傾向，分
    別於民國87年11月24日、90年7月12日釋放，並各由臺灣高
    等法院於87年12月15日以87年度上易字第3216號為免刑判決
    確定、臺灣基隆地方法院檢察署檢察官於90年7月11日以90
    年度毒偵字第853號為不起訴處分確定。復因施用第二級毒
    品案件，經臺灣士林地方法院裁定令入戒治處所施以強制戒
    治（於92年1月2日停止處分出監，嗣經撤銷停止戒治再於92
    年12月23日入戒治處所施以強制戒治，於93年1月9日因法律
    修正停止處分釋放），並經臺灣士林地方法院檢察署檢察官
    聲請簡易判決處刑，嗣經臺灣士林地方法院改依通常程序審
    理，並以91年度易字第416號判決判處有期徒刑8月確定後，
    又因施用第二級毒品案件，經同院以93年度易字第311號判
    決判處有期徒刑8月確定，兩案接續執行，於94年4月14日縮
    刑期滿執行完畢（構成累犯）。其後再因施用第二級毒品案
    件，經臺灣士林地方法院以95年度易字第95號判決判處有期
    徒刑6月確定，另因2件妨害公務案件，經同院以95年度易字
    第336號判決各判處有期徒刑2月，應執行有期徒刑3月確定
    後，又因施用第一級毒品案件，經同院以95年度訴字第952
    號判決判處有期徒刑7月確定，上述4罪嗣經定應執行有期徒
    刑1年3月確定，再因適用中華民國九十六年罪犯減刑條例分
    別減刑後，經定應執行有期徒刑8月確定，而於96年7月16日
    執行完畢出監（構成累犯）。復因施用第一級毒品及第二級
    毒品案件，經本院以97年度訴字第569號判決各判處有期徒
    刑8 月、4月，應執行有期徒刑11月確定（現在執行中，不
    構成累犯）。
二、詎其猶不知戒除施用毒品惡習，竟基於施用第一級毒品海洛
    因之犯意，於97年7月12日某時，在其臺北縣瑞芳鎮○○街
    165之1號居所內，以將海洛因置入注射針筒內再摻水注射身
    體之方式，施用第一級毒品海洛因1次；復另行起意，並基
    於施用第二級毒品安非他命類（安非他命暨甲基安非他命）
    之犯意，於同日施用海洛因後不久，在前揭相同處所，以將
    安非他命類置於玻璃球吸食器內加熱燒烤，再吸食所產生煙
    霧之方式，施用第二級毒品安非他命類1次。嗣於97年7月13
    日下午1時許，在基隆市○○路及華四街口，因另涉竊盜案
    件為警查獲，且經同意採集尿液送驗，結果呈嗎啡陽性反應
    、安非他命及甲基安非他命陽性反應，而悉上情。
三、案經基隆市警察局第一分局報告臺灣基隆地方法院檢察署檢
    察官偵查起訴。
    理  由
壹、程序方面
    本件被告甲○○所犯者非為死刑、無期徒刑、最輕本刑為3
    年以上有期徒刑之罪或高等法院管轄第一審案件，其於準備
    程序進行中，先就被訴事實為有罪之陳述，經告知其簡式審
    判程序之旨，並聽取公訴人、被告之意見後，本院合議庭業
    已依刑事訴訟法第273條之1第1項之規定，裁定由受命法官
    獨任以簡式審判程序進行本案之審理，且依同法第273條之2
    規定，簡式審判程序之證據調查，不受同法第159條第1項、
    第161條之2、第161條之3、第163條之1及第164條至第170條
    規定之限制，合先敘明。
貳、實體方面
一、認定事實所憑之證據及理由
  (一)上揭事實，業據被告甲○○於本院準備程序及審理時坦承不
    諱，且被告於97年7月13日為警所採集之尿液，經警送請臺
    灣尖端先進生技醫藥股份有限公司檢驗結果，呈嗎啡陽性反
    應、安非他命及甲基安非他命陽性反應等情，有基隆市警察
    局第一分局97年7月13日基警一分偵字第0970161720A號偵辦
    毒品案件尿液檢體對照表、上述公司97年7月22日基一-18號
    濫用藥物檢驗報告各1份附卷可稽，足認被告之自白與事實
    相符，其確於上揭時、地，分別施用第一級毒品海洛因及第
    二級毒品安非他命類，應堪認定。
  (二)又被告前因2次施用第二級毒品案件，經臺灣高等法院、本
    院先後裁定觀察、勒戒後，均因無繼續施用毒品之傾向，分
    別於民國87年11月24日、90年7月12日釋放，並各由臺灣高
    等法院於87年12月15日以87年度上易字第3216號為免刑判決
    確定、臺灣基隆地方法院檢察署檢察官於90年7月11日以90
    年度毒偵字第853號為不起訴處分確定。復因施用第二級毒
    品案件，經臺灣士林地方法院裁定令入戒治處所施以強制戒
    治（於92年1月2日停止處分出監，嗣經撤銷停止戒治再於92
    年12月23日入戒治處所施以強制戒治，於93年1月9日因法律
    修正停止處分釋放），並經臺灣士林地方法院以91年度易字
    第416號判決判處有期徒刑8月確定後，又因施用第二級毒品
    案件，經同院以93年度易字第311號判決判處有期徒刑8月確
    定。其後再因施用第二級毒品案件，經臺灣士林地方法院以
    95年度易字第95號判決判處有期徒刑6月確定，又因施用第
    一級毒品案件，經同院以95年度訴字第952號判決判處有期
    徒刑7月確定。復因施用第一級毒品及第二級毒品案件，經
    本院以97年度訴字第569號判決各判處有期徒刑8月、4月，
    應執行有期徒刑11月確定等情，有不起訴處分書、臺灣高等
    法院被告全國前案紀錄表、臺灣基隆地方法院檢察署刑案資
    料查註紀錄表及全國施用毒品紀錄表附卷可按。故本案事證
    明確，被告係觀察、勒戒執行完畢釋放後，5年內再犯本件
    施用第一級毒品海洛因及第二級毒品安非他命類之犯行堪以
    認定，應依法論科。
二、論罪科刑：
  (一)按海洛因、安非他命類分別係毒品危害防制條例所列管之第
    一級毒品及第二級毒品，此為該條例第2條第2項第1款、第2
    款所明定；又犯毒品危害防制條例第10條施用毒品之罪者，
    檢察官應聲請法院裁定，令被告入勒戒處所觀察、勒戒，經
    觀察、勒戒後，無繼續施用毒品之傾向者，應即釋放，並由
    檢察官為不起訴處分，有繼續施用毒品之傾向者，則由檢察
    官先聲請法院裁定令入戒治處所施以強制戒治，俟強制戒治
    期滿，再行釋放，並由檢察官為不起訴處分；而依前開規定
    觀察勒戒或強制戒治執行完畢釋放後，5年內再犯施用毒品
    之罪者，檢察官應依法追訴，毒品危害防制條例第20條第1
    項、第2項、第23條第2項分別定有明文。且倘被告於5年內
    已再犯，經依法追訴處罰，縱其第3次（或第3次以上）再度
    施用毒品之時間，在初犯經觀察、勒戒或強制戒治執行完畢
    5年以後，已不合於「5年後再犯」之規定，且因已於「5 年
    內再犯」，顯見其再犯率甚高，原實施觀察、勒戒或強制戒
    治，已無法收其實效，即應依該條例第10條處罰，有最高法
    院95年5月9日所作成之95年度第7次刑事庭會議決定可資參
    照。查本件被告觀察、勒戒執行完畢釋放後，復因5次施用
    毒品案件，經本院判刑確定，已如前述，是其本件施用第一
    級毒品海洛因及第二級毒品安非他命類之時間固在90年7月
    12日觀察、勒戒執行完畢釋放5年後，惟其觀察、勒戒執行
    完畢釋放後既因施用毒品案件，經5次判決確定，依前揭說
    明，即非屬毒品危害防制條例第20條第3項所定「五年後再
    犯」之情形，故檢察官依法逕行起訴本案，於法要無不合，
    合先敘明。
  (二)核被告所為，係犯毒品危害防制條例第10條第1項之施用第
    一級毒品罪及同條例第2項之施用第二級毒品罪。其持有第
    一級毒品海洛因及第二級毒品安非他命類係供施用，其持有
    第一級毒品及第二級毒品之低度行為，應分別為施用第一級
    毒品及第二級毒品之高度行為所吸收，均不另論罪。其所犯
    上述二罪，犯意各別，行為互殊，應予分論併罰。
  (三)查被告曾受有前揭事實欄所載刑之科刑及執行完畢情形，有
    等情，有臺灣高等法院被告前案紀錄表1份在卷可按，其受
    有期徒刑執行完畢後，5年內故意再犯本件有期徒刑以上之
    罪，為累犯，應依刑法第47條第1項規定，就其所犯上述二
    罪分別加重其刑。
  (四)爰審酌毒品對於人體會產生成癮性，係足以危害個人健康及
    社會安全之管制藥物，被告經過觀察、勒戒、強制戒治及數
    次判刑暨執行完畢之後，猶不知戒除濫行施用毒品惡習，再
    犯本件施用第一級毒品及第二級毒品罪，顯見其毒癮甚深，
    自不宜輕縱，暨其犯罪之自我麻醉動機、所生自我戕害結果
    ，於他人尚不致造成損害及其犯後坦承犯行等一切情狀，就
    其所犯上述二罪，分別量處如主文所示之刑，並定其應執行
    之刑，以示懲儆。
三、應適用之法條：
    刑事訴訟法第273條之1第1項、第299條第1項前段，毒品危
    害防制條例第10條第1項、第2項、第23條第2項，刑法第11
    條前段、第47條第1項、第51條第5款，判決如主文。
本案經檢察官張志明到庭執行職務。
中    華    民    國    97    年    10    月    17    日
                  刑事第一庭法  官  王美婷
以上正本證明與原本無異。
對於本件判決如有不服，應於收受送達後10日內，向本院提出上
訴書狀，上訴於臺灣高等法院，並按他造當事人之人數附具繕本
。
中    華    民    國    97    年    10    月    17    日
                            書記官  明祖斌
附錄本案論罪科刑法條：
毒品危害防制條例第10條第1項、第2項
施用第一級毒品者，處 6 月以上 5 年以下有期徒刑。
施用第二級毒品者，處 3 年以下有期徒刑。


司法院資訊處製作；財團法人民間司法改革基金會備份。
